臺灣嘉義地方法院民事裁定
111年度監宣字第85號
聲  請  人  簡素綢  

相  對  人  劉憶倩  

上列當事人間聲請監護宣告事件，本院裁定如下：   
    主  文
一、宣告劉憶倩（女、民國00年0月00日生、身分證統一編號：Z
    000000000號）為受輔助宣告之人。
二、選定簡素綢（女、民國00年0月00日生、身分證統一編號：Z
    000000000號）為受輔助宣告之人劉憶倩之輔助人。
三、受輔助宣告之人劉憶倩為如附表所示之行為，應經輔助人簡
    素綢同意。
四、聲請費用由受輔助宣告之人劉憶倩負擔。   
    理  由
一、聲請意旨略以：聲請人為相對人之母親，相對人因罹患思覺
    失調症致不能為意思表示或受意思表示，或不能辨識其意思
    表示之效果，爰依民法第14條、第1110條、第1111條及家事
    事件法第164條等規定，聲請宣告相對人為受監護宣告之人
    ，並選定聲請人為相對人之監護人。若未達監護宣告之程度
    ，則一併聲請為輔助之宣告，並選定聲請人為相對人之輔助
    人等語。
二、法院對於監護宣告之聲請，認為未達應受監護宣告之程度，
     而有輔助宣告之原因者，得依聲請或依職權以裁定為輔助
    之 宣告，家事事件法第174 條第1 項定有明文。又對於因
    精神 障礙或其他心智缺陷，致不能為意思表示或受意思表
    示，或 不能辨識其意思表示之效果者，法院得因本人、配
    偶、四親 等內之親屬、最近一年有同居事實之其他親屬、
    檢察官、主 管機關或社會福利機構之聲請，為監護之宣告
    。法院對於監 護之聲請，認為未達第一項之程度者（即因
    精神障礙或其他 心智缺陷，致其為意思表示或受意思表示
    ，或辨識其意思表 示效果之能力，僅係顯有不足者），得
    依第15條之1 第1 項 規定，為輔助之宣告，民法第14條第1
     項、第3 項亦有規定 。則參照前述規定，法院認應受監護
    宣告人未達「不能為意 思表示或受意思表示，或不能辨識
    其意思表示之效果」之「 監護宣告」之程度，然已達「為
    意思表示或受意思表示，或 辨識其意思表示效果之能力，
    顯有不足」之輔助宣告程度者 ，得依聲請為輔助宣告。　
    　
三、經查，聲請人主張之事實，業據提出身心障礙證明附卷可參
    。經本院審驗相對人之精神及心智狀況，詢問其姓名、出生
    年月日、住址、畢業學校、「100-85」、「100-7，連續減5
    次」等問題，相對人能回答自己姓名、出生年月日、住址、
    畢業學校、也能回答「100-85＝15」，但對於「100-7，連續
    減5次」此問題，在減第2次7的時候就表示放棄作答等語，
    此有本院111年4月27日之勘驗筆錄附卷可稽。參酌臺中榮民
    總醫院嘉義分院精神科醫師黃立中所為之精神鑑定報告書結
    論略以：相對人為思覺失調症病人，發病10數年，長期於嘉
    義榮民醫院精神科住院治療，因精神狀況導致社會職業功能
    退化，一年內經本院智力測驗全智商85分，呈現落在中下程
    度，病前學業功能表現退化，綜合上述，相對人因精神障礙
    ，致其為意思表示或受意思表示，或辨識其意思表示效果之
    能力，顯有不足，建議為輔助宣告等語。依上揭事證，足信
    相對人並非完全不能為意思表示或受意思表示或辨識其意思
    表示之效果，未達應受監護宣告之程度，惟其辨識能力顯有
    不足，從而，聲請人聲請監護宣告，尚屬有間，惟相對人有
    受輔助之必要，爰依聲請以裁定為輔助之宣告。
四、選定輔助人部分：
㈠、受輔助宣告之人，應置輔助人。法院選定輔助人時，應依受
    輔助宣告之人之最佳利益，優先考量受輔助宣告之人之意見
    ，審酌一切情狀，並注意下列事項：㈠受輔助宣告之人之身
    心狀態與生活及財產狀況。㈡受輔助宣告之人與其配偶、子
    女或其他共同生活之人間之情感狀況。㈢輔助人之職業、經
    歷、意見及其與受輔助宣告之人之利害關係。㈣法人為輔助
    人時，其事業之種類與內容，法人及其代表人與受輔助宣告
    之人之利害關係，民法第1113條之1第1項、同條第2項準用
    第1111條之1分別定有明文。本件相對人既應受輔助宣告，
    自應依上開規定為其選定輔助人。再者，受輔助宣告之人法
    無明文需為其選任會同開具財產清冊之人（僅受監護宣告時
    有選任會同開具財產清冊之人之必要），故本件無庸選任會
    同開具財產清冊之人，附此敘明。
㈡、審酌聲請人為相對人之母親，與相對人同住一處，相對人表
    示同意由聲請人擔任輔助人，相對人父親也同意由聲請人擔
    任相對人之輔助人（聲請人原聲請監護宣告，故係表示同意
    由其擔任監護人），有戶籍謄本、同意書在卷可查。兩造為
    母女至親，爰選定聲請人擔任輔助人，以符合相對人之最佳
    利益。
五、受輔助宣告之人為如附表所示之行為，均應經輔助人同意：
㈠、依民法第15條之2條文內容可知，受輔助宣告之人並未喪失行
    為能力，且依法並未完全剝奪其財產處分權，惟為保護其權
    益，於其為重要之法律行為時，應經輔助人同意，是民法第
    15條之2第1項列舉第1款至第6款之行為，應經輔助人之同意
    ，且為免此上揭列舉之法律行為有掛一漏萬之虞，故於同項
    第7款授權法院得依聲請人或輔助人之聲請，視個案情況，
    指定受輔助宣告人為上揭6款以外之特定行為，亦須經輔助
    人同意，以保護受輔助宣告人之權益。
㈡、聲請人表示：相對人目前無法工作，請禁止相對人再申辦新
    的手機門號，原有門號限於月租費600元以內；相對人如果
    單筆消費或分期付款消費總額達2,000元，需經過我同意，
    另不得申請信用卡（已包含在附表第2項「消費借貸」之範
    圍內）等語。本件相對人之計算能力、理解判斷能力較一般
    人為弱，確已影響其之財務判斷能力，審酌相對人生活需要
    情形、理解程度、過往消費情形，爰裁定增列如附表所示行
    為之事項，均須經輔助人同意，以保護相對人權利。
六、綜上所述，相對人之心智狀況雖未達監護宣告程度，惟已達
    民法輔助宣告規定之程度，爰依法宣告相對人為受輔助宣告
    之人，並審酌聲請人長期照顧相對人及協助處理相對人之相
    關事務，復其等為至親關係，有相當之信賴感，足認由聲請
    人擔任相對人之輔助人，應符合相對人之最佳利益，並酌定
    相對人為附表所示行為時，均應經輔助人之同意，俾保護相
    對人。
七、爰裁定如主文。 　　
中　　華　　民　　國　　111 　年　　4 　　月　　29　　日
                  家事法庭    法　官  洪嘉蘭           
以上正本係照原本作成。
如對本裁定抗告，須於裁定送達後10日之不變期間內，向本院提
出抗告狀，並繳納抗告費新臺幣1,000元。
中　　華　　民　　國　　111 　年　　4 　　月　　29　　日
                              書記官　林玫熹
附表：受輔助宣告人為下列法律行為時，應經輔助人之同意    
1 為獨資、合夥營業或為法人之負責人。 2 為消費借貸、消費寄託、保證、贈與或信託。 3 為訴訟行為。 4 為和解、調解、調處或簽訂仲裁契約。 5 為不動產、船舶、航空器、汽車或其他重要財產之處分、設定負擔、買賣、租賃或借貸。 6 為遺產分割、遺贈、拋棄繼承權或其他相關權利。 7 為票據行為。 8 申辦手機、行動電話門號或網際網路付款的帳號，均應經輔助人同意始為有效。現有手機門號使用月租費超過600元方案時，應經輔助人同意始為有效。 9 購買超過2,000元之生活用品、休閒娛樂（含用品及勞務）、交通（含機具及勞務）、社交及進修補習（含教材、書籍、上課等）等。 10 以信用卡、現金卡或其他方式（如銀行扣款，舉例但不限）申辦分期付款，而給付總額超過2,000元。